【裁判字號】    99,裁,1414
【裁判日期】    990624
【裁判案由】    獎懲等
【裁判全文】
最  高  行  政  法  院  裁  定
                                      99年度裁字第1414號
抗  告  人  甲○○
上列抗告人因與相對人臺灣屏東地方法院檢察署間獎懲等事件，
對於中華民國98年11月24日臺北高等行政法院98年度訴字第2293
號裁定，提起抗告，本院裁定如下︰
    主  文
抗告駁回。
抗告訴訟費用由抗告人負擔。
    理  由
一、按抗告法院認抗告為不合法或無理由者，應為駁回抗告之裁
    定。
二、本件原裁定以：應循申訴、再申訴程序救濟之事項，無損公
    務人員之基本權利，影響其權益並非重大，經再申訴後猶有
    不服，公務人員保障法並無如復審程序定有得提起行政訴訟
    之規定，再申訴即屬救濟程序之終點，自不得對於再申訴決
    定提起行政訴訟。其捨申訴、再申訴程序，逕行提起復審及
    行政訴訟以救濟，或於申訴、再申訴程序外，併行提起復審
    及行政訴訟以救濟者，自非所許，訴訟為不備要件，不合法
    且不能補正，應依行政訴訟法第107條第1項第10款裁定駁回
    之。本件抗告人為臺灣屏東地方法院檢察署檢察官，以經法
    務部予以2次之記過之懲處，除向法務部提起申訴外，併向
    公務人員保障暨培訓委員會提起復審，經公務人員保障暨培
    訓委員會98公審決字第234號決定不受理，遂提起本件行政
    訴訟。經核抗告人所受懲處，為人事管理措施之一，其結果
    無損抗告人為公務人員之基本權利，影響其權益並非重大，
    抗告人不服，業已循申訴、再申訴程序救濟中，乃併行提起
    復審及行政訴訟以救濟，參照前述規定與說明，其起訴為不
    合法，應裁定駁回之。至於抗告人所稱影響候補成績考察、
    考績甲等、選送出國進修、調升等機會，均屬未必且為間接
    結果，難作為有於上述法定申訴程序外，使得以提起行政訴
    訟救濟之理由等情，因而駁回抗告人在原審之訴。
三、抗告意旨略謂：原決定機關誤解行政處分概念，「記大過」
    、「記過」、「申誡」、「考績乙等」等意思表示，性質上
    亦符合行政機關之公法上單方意思表示，對外發生一定法律
    效果之要件。依目前公務員復審制度之實務見解，公務員提
    起復審之要件，除復審標的為行政處分外，尚須「足以改變
    公務員之身分關係」及「對公務員權利有重大影響」二項要
    件。經查，現行公務人員保障法，並無上述二要件限制。公
    務人員之「申訴」或「再申訴」制度，均屬單純受理抗告人
    表達不滿意見而已，形同陳情性質，受理單位不具司法審查
    功能云云。
四、本院按：「公務人員權益之救濟，依本法所定復審、申訴、
    再申訴之程序行之。」為公務人員保障法第4條第1項所明定
    。復按司法院釋字第187號、第201號、第243號、第266號、
    第298號、第312號、第323號、第338號、第430號、第483號
    等相關解釋意旨，懲戒處分須足以改變公務員身分，或對於
    公務員有重大影響，或於公務員之公法上財產請求權遭受損
    害等，始得經公務人員保障法所定程序申請復審，提起行政
    爭訟，以謀求救濟；若未改變公務員身分之記大過、記過、
    申誡處分、考績評定、機關內部所發之職務命令或所提供之
    福利措施等，僅得依公務人員保障法所定程序提起申訴、再
    申訴，以尋求救濟。經核本件抗告人不服相對人98年5月6日
    法令字第0981301492號令記過2次之處分，尚未終止或改變
    抗告人公務員身分地位，亦未對抗告人權益發生重大影響，
    性質核屬服務機關所為之內部管理措施，抗告人僅得依申訴
    、再申訴程序救濟，而不得循行政訴訟程序救濟。查抗告人
    除不服已循申訴及再申訴程序請求救濟外，其所併提復審進
    而提起之行政訴訟，於法不合。原審法院以抗告人提起行政
    訴訟，於法不合為由，駁回抗告人之訴尚無不妥，原裁定並
    無不合，其抗告難認有理由，應予駁回。
五、據上論結，本件抗告為無理由。依行政訴訟法第104條、民
    事訴訟法第95條、第78條，裁定如主文。
中    華    民    國    99    年    6     月    24    日
                    最高行政法院第六庭
                        審判長法官  吳  明  鴻
                              法官  林  茂  權
                              法官  侯  東  昇
                              法官  劉  介  中
                              法官  黃  秋  鴻

以  上  正  本  證  明  與  原  本  無  異
中    華    民    國    99    年    6     月    25    日
                              書記官  張  雅  琴

司法院資訊處製作；財團法人民間司法改革基金會備份。
